臺灣嘉義地方法院民事判決　　　　　　　96年度簡上字第88號
上　訴　人　大眾商業銀行股份有限公司
　　　　　　　　　　　　樓之2,11樓之2及地下一樓
法定代理人　乙○○
　　　　　　　　　　　　樓之2,11樓之2及地下一樓
代　理　人　丁○○
　　　　　　甲○○
　　　　　　丙○○
被上訴人　　戊○○
上列當事人間請求侵權行為損害賠償事件，上訴人對於中華民國
96年7月12日本院嘉義簡易庭96年度嘉簡字第411號第一審判決提
起上訴，本院於民國96年11月26日言詞辯論終結，判決如下：
  主  文
上訴駁回。
第二審訴訟費用新臺幣肆仟捌佰元由上訴人負擔。
  事實及理由
一、上訴人起訴主張：上訴人於民國91年間以對訴外人賴水涼之
    民事勝訴確定判決(本院89年度訴字第434號)為執行名義，
    聲請本院民事執行處對訴外人賴水涼所有之不動產為強制執
    行 (即本院91年度執字第7444號執行事件，以下簡稱系爭執
    行程序)，本院民事執行處原定於93年8月10日進行第2次拍
    賣，被上訴人因意圖延宕該執行程序，故意於93年7月1日以
    上開執行程序拍賣公告附表標別1之不動產，即坐落嘉義縣
    水上鄉○○段429-8地號土地及其上976建號、1099建號之建
    物，就其中1099建號如本判決附表所示附二至附六之增建物
    主張係被上訴人出資興建，且有獨立出入門戶，非訴外人賴
    水涼所有為由，向本院提出第三人異議之訴 (本院93年度訴
    字第427號，以下簡稱系爭第三人異議之訴)，並依本院93年
    度聲字第590號裁定預供擔保，使系爭執行程序因而停止執
    行，嗣本院於系爭第三人異議之訴判決被上訴人敗訴，被上
    訴人不服提出上訴，亦經臺灣高等法院臺南分院於95年9月
    26 日以94年度上易字第205號判決上訴駁回確定，系爭執行
    程序再定於96年3月29日拍賣訴外人賴水涼之不動產，上開
    執行程序附表標別1之不動產全部，經訴外人呂建松出價新
    台幣（以下同）2,709,999元，超出底價且係最高價而拍定
    。上訴人因被上訴人故意提起系爭第三人異議之訴而聲請停
    止執行，致使該執行程序因而停止，上訴人債權受償之時間
    因而延後，造成上訴人財產權之損害。系爭第三人異議之訴
    既經本院判決上訴人勝訴確定在案，被上訴人應負擔自93年
    8 月10日（第2次拍賣期日）至96年3月29日（第3次拍賣期
    日）止共計2年7月19日，因延宕該執行程序對於上訴人造成
    之損害，即以上訴人未來得受分配之金額（以第3次拍賣之
    底價2,209,000元為依據），依年利率百分之五計算之期間
    利息，共291,066元，爰依民法第184條之規定提起本件訴訟
    ，其於原審聲明：被上訴人應給付上訴人291, 066元。嗣經
    原審審理後，判決上訴人之訴駁回，上訴人不服，提起本件
    上訴，並於本院補陳：93年8月10日系爭執行事件進行第二
    次拍賣程序，因被上訴人主張標的物之增建部分為其所建，
    並由第三人朴子交通公司承租使用中，致拍賣條件為拍定後
    不點交，導致拍賣之底價低於市價甚多，無法拍定。又系爭
    執行程序附表標別1所示之不動產拍定後，分配價金，雖計
    算賴水涼所應負之遲延利息，惟上訴人受分配後，未受清償
    之本金增加，且追討不易，擴張上訴人之損失，被上訴人提
    起第三人異議之訴，供擔保停止執行，即使非故意亦有過失
    致侵害上訴人之權利，並聲明：原判決廢棄，被上訴人應給
    付上訴人291,066元 (上訴人之上訴聲明狀誤載為被上訴人
    在第一審之訴駁回)，第一、二審訴訟費用由被上訴人負擔
    。
二、被上訴人則以：上訴人前聲請拍賣訴外人賴水涼所有之不動
    產時 (即系爭執行程序)，連同被上訴人所有之建物，即坐
    落嘉義縣水上鄉○○段429之8地號土地上建物建號1099 號
    (門牌號碼：嘉義縣水上鄉下寮村對寮53之6號房屋)一併查
    封強制執行，被上訴人依法提起第三人異議之訴為維護權益
    行為，並非故意拖延執行。請求損害賠償應以上訴人實際上
    受有損害為要件。系爭執行程序之拍賣公告附表標別1之不
    動產於96年3月29日由應買人呂建松以2,709,999元拍定，較
    上開不動產於93年8月10日所定拍賣底價2,209,000元為高，
    是上訴人並未受有損害。況依法規定，在未受償前之期間，
    訴外人賴水涼仍應負擔遲延利息，而賴水涼向上訴人借款之
    利息為年息百分之10.55，倘上訴人再向被上訴人請求如其
    訴之聲明，無異重覆計息。於本院審理中並補稱：系爭執行
    程序標別1所示之不動產並未出租予朴子交通公司，此部分
    與被上訴人無關，又賴水涼所有之不動產已被拍定二標，雖
    然尚不足清償積欠上訴人之債務，但賴水涼尚有其他財產可
    供執行，並有連帶保證人之財產可供執行等語置辯，並聲明
    ：上訴駁回，第一、二審訴訟費用由上訴人負擔。
三、爭點事項：
(一)不爭執事項：上訴人於91年間以對訴外人賴水涼之民事勝訴
    確定判決 (本院89年度訴字第434號)為執行名義，聲請本院
    民事執行處對訴外人賴水涼所有如附表所示之不動產為強制
    執行 (即本院91年度執字第7444號執行事件)，本院民事執
    行處原定於93年8月10日進行第2次拍賣，因被上訴人於93年
    7 月1日以拍賣公告附表標別1之不動產，即坐落嘉義縣水上
    鄉○○段429-8地號土地及其上建物976建號、1099建號之建
    物，其中1099建號建物如本判決附表所示附二至附六之增建
    物係被上訴人出資興建，且有獨立出入門戶，非訴外人賴水
    涼所有為由，向本院提出第三人異議之訴 (93年度訴字第
    427 號)，並依本院93年度聲字第590號裁定預供擔保，使系
    爭執行程序停止執行，嗣本院於系爭第三人異議之訴判決被
    上訴人敗訴，被上訴人不服提出上訴，亦經臺灣高等法院臺
    南分院於95年9月26日以94年度上易字第205號判決上訴駁回
    確定，系爭執行程序再定於96年3月29日拍賣訴外人賴水涼
    之上開不動產，並經訴外人呂建松出價2,709,999元拍定拍
    賣公告附表標別1之不動產。
(二)、爭執事項：
１、上訴人是否能舉證證明因被上訴人供擔保停止執行程序，有
    何權利受損害?
２、上訴人能否證明被上訴人明知系爭增建物無獨立之所有權或
    系爭增建物根本非被上訴人出資與建，僅為拖延執行程序而
    提起第三人異議之訴?
四、本院之判斷：
(一)、按因故意或過失，不法侵害他人之權利者，負損害賠償責
      任。故意以背於善良風俗之方法，加損害於他人者亦同，
      民法第184條第1項定有明文；次按，當事人主張有利於己
      之事實者，就其事實有舉證之責任。但法律別有規定，或
      依其情形顯失公平者，不在此限，民事訴訟法第277條亦
      有明定。本件上訴人起訴主張被上訴人意圖延宕系爭執行
      程序，故意提起系爭第三人異議之訴，並供擔保聲請停止
      訴訟程序，致使系爭執行程序因而停止，上訴人債權受償
      之時間因而延後，造成上訴人財產權之損害，被上訴人則
      否認提起第三人異議之訴係為延宕系爭執行程序之不法行
      為，亦否認被上訴人受有權利損害。是被上訴人須證明被
      上訴人主觀上有故意或過失，客觀上有不法行為侵害上訴
      人之權利，始得請求被告負侵權行為之損害賠償責任。
(二)、查上訴人於91年間以對訴外人賴水涼之民事勝訴確定判決
      (本院89年度訴字第434號)為執行名義，聲請本院民事執
      行處對訴外人賴水涼所有如附表所示之不動產為強制執行
      (即本院91年度執字第7444號執行事件)，本院民事執行處
      原定於93年8月10日進行第2次拍賣，因被上訴人於93年7
      月1日以拍賣公告附表標別1，即坐落嘉義縣水上鄉○○段
      429-8地號土地及其上建物976建號、1099建號之建物，其
      中之1099建號建物如本判決附表所示附二至附六之增建物
      係被上訴人出資興建，且有獨立出入門戶，非訴外人賴水
      涼所有為由，向本院提出第三人異議之訴 (93年度訴字第
      427號)，並依本院93年度聲字第590號裁定預供擔保，使
      系爭執行程序停止執行，嗣本院於系爭第三人異議之訴判
      決被上訴人敗訴，被上訴人不服提出上訴，亦經臺灣高等
      法院臺南分院於95年9月26日以94年度上易字第205號判決
      上訴駁回確定，系爭執行程序再定於96年3月29日拍賣訴
      外人賴水涼之上開不動產，並經訴外人呂建松出價
      2,709,999元拍定拍賣公告附表標別1之不動產乙節，為被
      上訴人所不否認，並經本院調取本院91年執字7444號民事
      執行卷宗及本院93年訴字427號卷宗、台南高分院94年上
      易字205號第三人異議之訴全案卷宗核閱無訛，此部分之
      事實堪以認定。
(三)、上訴人雖主張其債權受償時間因系爭第三人異議之訴及被
      上訴人預供擔保停止系爭執行而延後，受有財產權之損害
      ，惟並未證明系爭執行程序如未停止，系爭執行程序拍賣
      公告附表標別1之不動產於第2次拍賣期日即可拍定，況上
      訴人之債權受償時間縱有延後，執行債務人即訴外人賴水
      涼依法仍應負擔前開執行名義所定之利息及違約金至清償
      日止，且上訴人就上開標別1不動產所賣得價金為
      2,709,999元，較系爭執行程序於93年8月10日所定拍賣底
      價2,209,000元多出五十萬餘元，且賴水涼積欠上訴人之
      利息，自93年8月18日起至96年4月4日止，按年息百分之
      10.55計算之利息合計1,109,918元均有受償，有上訴人提
      出之強制執行金額計算書分配表影本一件附卷可證 (本院
      卷32、33頁)，上訴人僅於本院審理中泛指雖利息獲得清
      償，但清償本金之金額減少，而受有損害云云，惟上訴人
      所受償之總金額並無減少，僅係先抵充利息，況停止執行
      期間之利息均按年息百分之10.55計算而全部受償，較上
      訴人主張之按年息百分之5計算之利息高出一倍以上，且
      上訴人亦未能舉證證明其未及時受償究受有何額外之財產
      權損害，是上訴人並未證明其因被上訴人提出系爭第三人
      異議之訴及預供擔保停止系爭執行程序受有何權利損害。
      又系爭執行程序之拍賣公告，就前開1099建號建物，並未
      記載由朴子交通公司承租使用，有拍賣公告附於上開執行
      卷宗可按，上訴人此部分之主張，亦顯不可採。
(四)、按所有人於原有建築物之外另行增建者，如增建部分與原
      有建築物無任何可資區別之標識存在，而與之作為一體使
      用者，因不具構造上及使用上之獨立性，自不得獨立為物
      權之客體，原有建築物所有權範圍因而擴張，以原有建築
      物為擔保之抵押權範圍亦因而擴張。倘增建部分於構造上
      及使用上已具獨立性，即為獨立之建築物。苟其常助原有
      建築物之效用，而交易上無特別習慣者，即屬從物，而為
      抵押權之效力所及。若增建部分已具構造上之獨立性，但
      未具使用上之獨立性而常助原有建築物之效用者，則為附
      屬物。其使用上既與原有建築物成為一體，其所有權應歸
      於消滅；被附屬之原有建築物所有權範圍因而擴張，抵押
      權之範圍亦同。是從物與附屬物均為抵押權之效力所及（
      最高法院88年度臺上字第485號判決意旨可資參照）。查
      被上訴人提出之系爭第三人異議之訴，雖經本院判決「原
      告 (即本案被上訴人)之訴駁回」，嗣經本案被上訴人出
      上訴，亦經臺灣高等法院臺南分院於95年9月26日以94 年
      度上易字第205號判決駁回上訴，已如前述。然細繹上開
      二件民事判決理由之論述，均以系爭增建物不具「構造上
      及使用上之獨立性」，非得為獨立物權之客體，因之認被
      上訴人無法取得所有權，故判決本案之被上訴人敗訴。而
      無法律專業之一般民眾能否知悉判斷增建物得否獨立為物
      權客體之標準已非無疑；縱使知悉，所謂「構造上及使用
      上之獨立性」乃不確定之法律概念，須以該增建物對外通
      行之直接性、隔間及利用機能、與原有建築物之依存程度
      等諸多情狀綜合判斷，且因個人對「獨立性」之認定標準
      寬嚴不一，亦極易發生數人將同一「不確定之法律概念」
      套用於某一具體事實上時，產生不同之認定結果。是被上
      訴人於系爭第三人異議之訴主張系爭增建物係伊出資興蓋
      ，且有獨立出入門戶，故自認有所有權等情，尚非明顯悖
      離常情，應可認係主張權利之合法行為，並無何不法，縱
      令嗣後被上訴人之判斷未被法院認可，亦不能遽認定被上
      訴人係明知系爭增建物無獨立之所有權，為延宕系爭執行
      程序，故意提出系爭第三人異議之訴。
(五)、綜上所述，上訴人所提出之證據未能證明其因系爭執行程
      序停止受有何權利損害，亦未證明被上訴人明知系爭增建
      物無獨立之所有權，或系爭增建物根本非被上訴人出資興
      建，被上訴人提出系爭第三人異議之訴，僅係為拖延系爭
      執行程序，是上訴人之舉證責任未盡，其基於侵權行為之
      法律關係，訴請被上訴人給付291, 066元，為無理由，應
      予駁回。
五、從而原審本於同上理由，為上訴人敗訴之判決，核無違誤。
    上訴意旨指摘原判決不當，求予廢棄改判，為無理由，應予
    駁回其上訴。
六、本件事證已臻明確，兩造其餘攻擊防禦方法，經審酌結果亦
    不影響本判決之結果，爰不以一一論述，附此敘明。
七、據上論結：本件上訴為無理由，依民事訴訟法第436條之1、
    第449條第1項、第78條，判決如主文。
中　　華　　民　　國　　96　　年　　12　　月　　10　　日
            民事第一庭  審判長法　官  林世芬
                              法  官  黃仁勇
                              法  官  涂裕洪
以上正本係照原本作成。
本判決不得上訴。
中　　華　　民　　國　　96　　年　　12　　月　　10　　日
                              書記官　李靜華
 ┌─────────────────────────┐
 │附表：96年度簡上字第88號       　　               │
 ├───┬─────────────────────┤
 │附二  │住房鋼筋混凝土造面積三一點四三平方公尺    │
 ├───┼─────────────────────┤
 │附三  │遮棚鋼筋混凝土造蓋鐵皮面積九點三一平方公尺│
 ├───┼─────────────────────┤
 │附四  │住房鋼筋混凝土造面積三四點六三平方公尺    │
 ├───┼─────────────────────┤
 │附五  │住房鋼筋混凝土造面積三四點六三平方公尺    │
 ├───┼─────────────────────┤
 │附六  │儲藏室加強磚造面積四點七八平方公尺        │
 ├───┴─────────────────────┤
 │附註：坐落嘉義縣水上鄉○○段四二九之八土地上一０九│
 │九建號建物門牌嘉義縣水上鄉下寮村下寮五三之六號（本│
 │案部分建物跨建於同段四六五之一號土地)             │
 │                                                  │
 └─────────────────────────┘
